臺灣高等法院交通事件裁定　　　　　　 96年度交抗字第613號
抗　告　人
即受處分人　甲○○
上列抗告人因違反道路交通管理處罰條例案件，不服臺灣新竹地
方法院，中華民國96年6月29日所為裁定（96年度交聲字第133號
），提起抗告，本院裁定如下：
    主  文
抗告駁回。
    理  由
一、抗告意旨略以：抗告人於民國 (下同)96 年3月4日下午15時
    35分許，被警員攔停時，因耽心無法準時上班，且未帶行動
    電話，警員亦不同意伊向民宅或另一名違規人借電話，否則
    以妨害公務論處，致本人心生畏懼而加以配合，原裁定謹以
    本人一句「為避免警民生糾紛而加以配合」，就否定該警員
    妨害自由之事實，顯有不當云云。
二、按汽車駕駛人，駕駛汽車經測試檢定有下列情形之一者，處
    新臺幣1萬5千元以上6萬元以下罰鍰，並當場移置保管該汽
    車及吊扣其駕駛執照1年；因而肇事致人受傷者，並吊扣其
    駕駛執照2年；致人重傷或死亡者，吊銷其駕駛執照，並不
    得再考領：一、酒精濃度超過規定標準。二、吸食毒品、迷
    幻藥、麻醉藥品及其相類似之管制藥品。且汽車駕駛人拒絕
    接受第1項測試之檢定者，處新臺幣6萬元罰鍰，並當場移置
    保管該汽車及吊銷該駕駛執照；如肇事致人重傷或死亡者，
    吊銷該駕駛執照，並不得再考領，道路交通管理處罰條例第
    35條第1項、第4項定有明文。
三、本件抗告人即受處分人甲○○於96年3月14日下午15時35分
    許，騎乘車號KFN-185號重型機車，行經限速60公里之新竹
    縣新埔鎮○○路高鐵橋下，適為在該處執勤之新竹縣警察局
    新埔分局員警羅崇義以雷射測速器瞄準鎖定，測得時速為77
    公里，超速17公里，依客觀合理判斷顯易發生危害而予以攔
    停舉發，開單舉發時員警羅崇義發現受處分人持逾有效期間
    之駕駛執照駕車，且聞得受處分人身上散發酒味，即要求受
    處分人返回新竹縣警察局新埔分局寶石派出所接受酒精濃度
    測試檢定，惟受處分人前往寶石派出所後拒絕受檢，羅崇義
    警員即以受處分人有違反前揭道路交通管理處罰條例第35條
    第1項、第4項之行為掣單舉發，抗告人於96年3月29日應到
    案日期前向原處分機關提出申訴，經原處分機關請舉發單位
    即新竹縣警察局新埔分局調查結果，仍認抗告人確有前述違
    規行為，原處分機關乃依道路交通管理處罰條例第35條第1
    項、第4項及違反道路交通管理事件統一裁罰基準表之規定
    ，就抗告人駕駛執照逾有效期間仍駕車、拒絕接受酒精濃度
    測試檢定之行為，分別裁抗告人罰鍰1千8百元、6萬元，合
    計罰鍰6萬1千8百元。
四、抗告人固不否認有於前述時間騎乘前述車號機車，行經前述
    地點之事實，惟於原審具狀辯稱：違規地點與拒絕酒測地點
    即寶石派出所之地點不同，異議人於96年3月14日約下午15
    時30分左右，因急著趕往上班，於新竹縣新埔鎮○○路高鐵
    橋下因時速超過限速，而被寶石派出所員警攔下開單告發，
    此項本人並無異議，但該員警因聞到本人有一點酒味，本人
    告知於下午13時左右有喝1瓶啤酒，但保持清醒，該員就要
    求本人回所內酒測，本人告知苟如此妨害本人行動自由，但
    該員聲稱如不配合將強制銬回，本人為避免警民糾紛只好加
    以配合，但本人並非通緝犯，該員此舉已嚴重妨害本人之自
    由，換言之，如果本人通過酒測，那該員耽誤本人時間致使
    不能準時上班，該項損失該由誰負責？故在該員已妨害自由
    違法在先，並確保本人權益之下，本人不願配合該員酒測要
    求云云。
五、按警察職權行使法第8條第1項第3款規定：「警察對於已發
    生危害或依客觀合理判斷易生危害之交通工具，得予以攔停
    並採行下列措施：…三、要求駕駛人接受酒精濃度測試之檢
    定」；同法第20條第1項第1款規定：「警察依法留置、管束
    人民，有下列情形之一者，於必要時，得對其使用警銬或其
    他經核定之戒具，一、抗拒留置、管束措施時」。本件受處
    分人自承超速，又對駕駛執照逾有效期間仍駕車之違規行為
    均不爭執，且於舉發警員聞得受處分人身上散發酒味而加以
    詢問時坦認「甫於下午13時左右有喝1瓶啤酒」，舉發警員
    羅崇義依上開規定攔停，並要求其前往派出所接受酒精濃度
    測試之檢定，因抗告人不願配合，始告知將強制銬回，乃依
    法令之行為，且未逾必要之程度，並不構成妨害自由。又抗
    告人固非通緝犯，不得加以逮捕，惟係交通違規之人，得加
    以攔停暫時留置，於抗拒留置情形，於必要時，得使用警銬
    ，與逮捕有別，抗告人將二者混為一談，殊無可採。至原裁
    定引用抗告人於原審書狀自陳文句：「為避免警民生糾紛而
    加以配合」，乃在說明係抗告人自願性同意配合警員 (縱使
    內心千百個不願意) ，並非警員施強暴或脅迫，不可能成立
    妨害自由而已，且與被告拒絕酒測之行為無涉。
五、綜上，抗告人確有在前揭之違規行為，從而，原裁定認原處
    分機關依前揭道路交通管理處罰條例第35條第1項、第4項及
    違反道路交通管理事件統一裁罰基準表之規定，就抗告人駕
    駛執照逾有效期間仍駕車、拒絕接受酒精濃度測試檢定之行
    為，分別裁受處分人罰鍰1千8百元、6萬元，合計罰鍰6萬1
    千8百元，並無不當，而將異議駁回，認事用法，並無違誤
    。抗告人仍執陳詞，請求撤銷改判，為無理由，抗告應予駁
    回。
據上論結，應依道路交通案件處理辦法第26條，刑事訴訟法第41
2條，裁定如主文。
中　　華　　民　　國　　96　　年　　8　　月　　16　　日
　　　　　　刑事第九庭    審判長法　官   劉景星
　　　　　　　　　　　　　　    法　官   官有明
　　　　 　 　　　　　　　　　　法　官   陳世宗
以上正本證明與原本無異。
不得再抗告。
                                書記官   丁淑蘭
中　　華　　民　　國　　96　　年　　8 　　月　　17　　日
